【裁判字號】    96,易,381
【裁判日期】    970229
【裁判案由】    詐欺
【裁判全文】
臺灣臺北地方法院刑事判決               96年度易字第381號
    公  訴  人  臺灣臺北地方法院檢察署檢察官
    被      告  庚○○原名黃.
                丙○○
    上  一  人
    選任辯護人  曾昭牟律師
上列被告等因詐欺案件，經檢察官提起公訴（95年度偵續字第
483號），本院判決如下：
    主  文
庚○○共同連續意圖為自己不法之所有，以詐術使人將本人之物
交付，處有期徒刑貳年。
丙○○共同連續意圖為自己不法之所有，以詐術使人將本人之物
交付，處有期徒刑拾月，減為有期徒刑伍月，如易科罰金，以銀
元參佰元即新台幣玖佰元折算壹日。
    事  實
一、庚○○為「里駿國際有限公司」（民國92年10月16日設立登
    記；原址在臺北市○○街112號1樓，94年5月遷址至臺北市
    ○○○路345號1樓；登記營業項目為汽車零售、批發、國際
    貿易、展覽服務等；下稱里駿公司）之實際負責人，於94年
    5月間，因個人對外負債達約新台幣2500萬元，為取得財物
    供己調度使用，遂先要求女友丙○○（初不知庚○○如後述
    事實(一)至(三)所述，向客戶佯以進口車輛出售而詐騙車款或抵
    款車輛；於後述事實(四)所述，始與庚○○基於犯意聯絡，共
    同向客戶詐購車輛並借名貸款換現）登記為里駿公司負責人
    ，以便用丙○○之原住民身分申請創業貸款，嗣即基於意圖
    為自己不法所有之詐欺概括故意，藉由里駿公司從事汽車買
    賣之機會，而連續為下列詐欺取財行為：
(一)、94年5月間，庚○○得知甲○○有西元2002年份Ferrari F13
    1 360 SPIDER型之法拉利車1輛（車身號碼ZFFYT53Ｚ0000000
    00號；車號CC－8888號），並擬購法拉利新車，認有機可乘
    ，乃與甲○○聯絡詐稱：可進口Ferrari F430 SPIDER F1型
    之法拉利新車1輛出售予甲○○，新車已在德國訂好、隨時
    可裝船，舊車可折價新台幣888萬元優厚價格作為定金云云
    ，甲○○不知其詐，於94年5月13日與庚○○簽訂買賣契約
    ，丙○○陪同在旁，契約約定訂購總價為歐元39萬元，台灣
    地區到貨時間為94年7月15日，甲○○應於7日內交付舊車作
    為頭期款等語，庚○○並告知甲○○新車之車身號碼，致甲○○陷於錯誤，信任庚○○將依約進口車輛並交車，而將自
    己舊車交付庚○○收受，庚○○詐得該車後旋以新台幣820
    萬元轉手套利，嗣後金錢流向不明；甲○○嗣因庚○○於94
    年7月15日屆期未交車，且經友人查詢得知庚○○所告以車
    身號碼之車輛早由他人買受，質諸庚○○，庚○○為圖拖延
    ，復告稱可另外取得由台灣地區代理商即台灣蒙地拿股份有
    限公司（下稱台灣蒙地拿公司）進口之同型車（車身號碼
    ZFFEZ59Ｚ000000000號），而於94年10月26日與甲○○再簽
    訂約定書重申訂購，並由庚○○簽發中國信託商業銀行敦北
    分行面額新台幣888萬元之支票1紙（票載發票日94年12月26
    日）佯為擔保；嗣庚○○仍未交車，甲○○提示票據亦遭退
    票，屢經追蹤催促，庚○○才於95年3月17日返還新台幣8萬
    8800元，及於95年4月28日書立切結承諾書自白詐財而允自
    95年7月起分期償還餘款，惟庚○○仍未履行，繼再避不見
    面，甲○○始確知受騙。
(二)、庚○○承前詐欺概括犯意，於94年7月12日起以pamirshuang
    為拍賣帳號，利用電腦網際網路，在雅虎奇摩拍賣網站刊登
    廣告稱里駿公司以個人進口代辦服務之方式，專案引進法拉
    利新舊車輛，並有ALFA ROMEO 156GTA SEDAN型之愛快羅密
    歐車可販售，嗣有辛○○及其夫紀乃霖受引誘而洽詢，94年
    10月6日，庚○○在里駿公司向辛○○及紀乃霖出示汽車相
    片詐稱：可進口西元2004年份ALFA ROMEO 156GTA SEDAN型
    之愛快羅密歐車1輛出售予辛○○，已有現車，只要付訂即
    可船運，至遲於94年12月31日前交車云云，致辛○○陷於錯
    誤，信任庚○○將依約進口車輛並交車，而當場以總價新台
    幣170萬元價額簽約訂購，契約約定台灣地區到貨時間為94
    年12月31日等語，辛○○進而交付頭期款新台幣100萬元；
    又庚○○詐得該新台幣100萬元後，於辛○○94年10月至12
    月間多次詢問時均告稱車子很快就到，嗣於94年12月31日屆
    期未交車，屢經追蹤催促，庚○○才於95年1月26日出面空
    言推稱因外國車商財產遭查扣，貨源有問題而無法交車云云
    ，繼再避不見面，該新台幣100萬元亦流向不明，辛○○始
    確知受騙。
(三)、庚○○承前詐欺概括犯意，於94年9月間得知乙○○有西元
    2002年份Ferrari 360 F131型之法拉利汽車1輛（車身號碼
    ZFFYR51Ｚ000000000號；車號9E－6869號），並擬購林寶堅
    尼車，於94年9月20日在里駿公司內向乙○○詐稱：可進口
    Lamborghini Gallardo SE型之林寶堅尼車1輛出售予乙○○
    ，94年10月25日可交車，法拉利車可折價新台幣750萬元優
    厚價格作為定金云云，乙○○不知其詐，於94年9月20日與
    庚○○簽訂買賣契約，丙○○陪同在旁，契約約定訂購總價
    為新台幣1198萬元，台灣地區交車時間為94年11月10日等語
    ，致乙○○陷於錯誤，信任庚○○將依約進口車輛並交車，
    而將自己之法拉利車交付庚○○收受，庚○○詐得該車後旋
    於94年9月底先過戶至不知情之丙○○名下，再於94年10月4
    日作價新台幣530萬元予不知情之陳宏如（業經檢察官為不
    起訴處分）抵債；又庚○○於94年9月22日即以簡訊向乙○○告稱已完成林寶堅尼車之訂車手續，嗣乙○○接獲法拉利
    車之交通違規罰單，質諸庚○○，庚○○始告以法拉利車於
    買賣後即過戶他人，乙○○於94年11月3、4日以電子郵件要
    求庚○○應開立新台幣750萬元之支票為擔保，庚○○為圖
    拖延，於約定交車前1日之94年11月9日以電子郵件回覆告稱
    林寶堅尼車已在瑞士（車身號碼ZHWGE12T36LA02914號），
    惟要增加配備，故將延後交貨日期數週云云，於94年11月10
    日屆期未交車而僅由庚○○簽發交付中國信託商業銀行敦北
    分行面額新台幣750萬元之支票1紙（票載發票日原載為94年
    12月20日，經乙○○要求改為94年11月10日）佯為擔保，聲
    言於94年12月5日可交車云云，於94年11月18日再以電子郵
    件告稱林寶堅尼車已在德國（車身號碼ZHWGE12T26LA02914
    號）云云；嗣因庚○○仍未交車，乙○○於94年12月6日提
    示票據亦遭退票，乙○○始確知受騙。
(四)、庚○○承前詐欺概括犯意，於94年10月間得知己○○有西元
    2004年份ALFA ROMEO GT1.8T. SPARK型之愛快羅密歐汽車1
    輛（車身號碼ZAＺ00000000000000號；臨時牌照號碼M11775
    號）求售，認為有機可乘，相約於94年10月30日在里駿公司
    洽談，己○○原只願寄售，惟庚○○與明知其等均無付款能
    力之丙○○，為圖取得該車向銀行貸款換現，以供庚○○調
    度使用，竟基於意圖為自己不法所有之詐欺概括犯意聯絡：
    １、丙○○與庚○○共同遊說己○○以賣斷方式出售該車，
    佯以願以新台幣135萬元優厚價格購買該車，並由庚○○簽
    發中國信託商業銀行敦北分行面額新台幣135萬元之支票1紙
    （票載發票日為94年12月30日）佯為付款擔保，致己○○陷
    於錯誤，以為可如期取得價款，而將該車交付，嗣庚○○及
    丙○○詐得該車之後，旋於同年11月初先過戶至不知情之丁○○名下，再向中國信託商業銀行貸款而嗣後金錢流向不明
    ；為圖拖延，並由庚○○於約定付款日前之94年12月向己○○告稱當時有財務困難，且己○○所交付之舊車尚未賣出得
    款，請求暫緩提示票據云云，己○○嗣於95年2月22日始提
    示票據仍遭退票，經自行查訪得知庚○○早將該車過戶貸款
    ，竟未支付價款，己○○始知受騙；２、庚○○與丙○○於
    前述94年10月30日詐得己○○所交付之車輛後，由庚○○於
    94年11月初向不知情之友人丁○○佯稱：該車為里駿公司進
    口之未掛牌車，供展示之用，為資金週轉而擬由丙○○向銀
    行辦理汽車貸款，請丁○○出名為丙○○擔任連帶保證人，
    相關費用及貸款均不須丁○○負責云云，丁○○不疑有他而
    應允，惟因丙○○為學生身分，信用不足而未獲中國信託商
    業銀行板新分行同意，改要求將該車過戶登記於丁○○名下
    ，由丁○○出名為貸款人、丙○○擔任連帶保證人，致丁○○陷於錯誤，以為自己僅須單純出名，貸款可由庚○○及連
    帶保證人負責，而應允將前述車輛過戶登記於己名下並貸款
    ，中國信託商業銀行板新分行亦陷於錯誤，以為有資力之丁○○為真實之貸款人，而於94年11月16日核貸新台幣115萬
    元，匯入庚○○所指定帳戶，而嗣後金錢流向不明，丁○○
    亦未占有該車；詎庚○○與丙○○於貸款償付1期本息新台
    幣3萬餘元後即未依約按期繳付，丙○○亦未履行保證責任
    ，聽任銀行向丁○○催索，嗣屢經丁○○追蹤交涉，始於95
    年6月間交付該車予丁○○抵償餘欠貸款及稅費等損失。
二、案經甲○○、辛○○、乙○○、己○○訴由臺灣臺北地方法
    院檢察署檢察官偵查起訴。
    理  由
甲、程序方面
一、本判決所引用之證據資料，除被告庚○○、丙○○提出之下
    述證據業據檢察官爭執證據能力之外，其餘證據於本院最後
    審理期日調查證據時，當事人及辯護人均陳明同意引用為本
    案證據（見本院九十七年一月三日審理筆錄），本院審酌該
    等言詞供述及書面作成時之情況認為適當，依刑事訴訟法第
    一百五十九條之五之規定，均有證據能力。
二、被告等提出而經檢察官爭執證據能力之證據：
(一)、被告庚○○所提出者：
１、被告庚○○於偵查中提出所謂Neuwagenbroker.de GmbH（下
    稱德商諾威華根公司）94年10月1日出口發票（記載車身號
    碼ZFFEZ59Ｚ000000000號）暨原始車身資料影本（見偵查外
    放卷宗被告庚○○證據卷第27至28頁），及於審理中提出所
    謂諾威華根公司94年8月3日往來電子郵件（記載車身號碼ZF
    FEＺ000000000000號）、94年10月1日往來電子郵件（記載車
    身號碼ZFFEZ59Ｚ000000000號）暨匯款指示單（見審理卷第
    272至276、129、131頁），主張係最初為告訴人甲○○向德
    國車商訂購法拉利新車及依車商指示匯款之證明。惟查，上
    述出口發票及車身資料均為影本，且與往來電子郵件及匯款
    指示單上均無任何公司或個人之蓋章或簽名，復均未經任何
    認證，不能證明為諾威華根公司所出具；況資料日期均為被
    告庚○○與甲○○買賣約定書所約定之台灣地區交車時間94
    年7月15日之後，兩份電子郵件所載之車身號碼復有歧異，
    難認與訂購進口出售予告訴人甲○○之車輛有何關聯。被告
    庚○○所提出之該等私文書未能證明為真正，無證據能力。
２、被告庚○○於審理中提出所謂Josephi Handels GmbH（下稱
    德商約瑟夫公司）94年9月24日訂購確認書正本（記載車身
    號碼ZAＺ00000000000000號）（見審理卷第127頁），主張係
    出售予告訴人辛○○之愛快羅密歐車輛前向德國車商訂購之
    證明。惟查，上述訂購確認書上之約瑟夫公司欄位並無蓋用
    公司大小章而僅有草寫簽名，復未經任何認證，無法證明為
    該公司所簽署；況其上所載車型，並未註明係辛○○所訂購
    之156GTA SEDAN型，難認與訂購進口出售予告訴人辛○○之
    車輛有何關聯。被告庚○○所提出之該私文書未能證明為真
    正，無證據能力。
３、被告庚○○於偵查中提出所謂Garage Roland Affolter（下
    稱瑞士商羅蘭公司）94年9月28日訂購確認書正本（未載出
    廠年份或車身號碼）暨車輛相片（見偵查外放卷宗被告庚○○證據卷第21至26頁），及於審理中提出德意志銀行辦理信
    用狀通知（見審理卷第277頁），主張係為告訴人乙○○向
    瑞士車商訂購林寶堅尼新車及辦理信用狀之證明。惟查，上
    述訂購確認書上之羅蘭公司欄位並無蓋用公司大小章而僅有
    草寫簽名，另辦理信用狀通知上並無任何公司或個人之蓋章
    或簽名，復均未經任何認證，無法證明為羅蘭公司、德意志
    銀行所簽署出具；況其上均未載出廠年份或車身號碼等資料
    ，所附相片亦僅係汽車外觀或庚○○站在汽車旁之相片，與
    一般人參觀汽車時所得拍攝之相片無異，難認與訂購進口出
    售予告訴人乙○○之車輛有何關聯。被告庚○○所提出之該
    等私文書未能證明為真正，無證據能力。
４、被告庚○○於審理中提出所謂與德商諾威華根公司之負責人
    Nobert Zeltner96年11、12月間往來電子郵件（見審理卷第
    285至287頁），主張其於96年底與德商諾威華根公司負責人
    聯繫上，將再重返工作崗位並出車云云。惟查，上述往來電
    子郵件上均無任何公司或個人之蓋章或簽名，復均未經任何
    認證，不能證明為諾威華根公司或Nobert Zeltner所出具；
    況所載內容既為本件案發後之事，與本件被告是否於和告訴
    人訂約交涉過程為詐欺犯行無關，無證據能力。
(二)、被告丙○○所提出者：
    被告丙○○於審理中提出所謂里駿公司平面圖1紙及擺設相
    片3紙（見審理卷第262至264頁），主張依該等資料顯示里
    駿公司內部各區域相距至少有6、7公尺之遠，被告丙○○不
    可能至辦公區內參與告訴人己○○與被告庚○○之討論而任
    令展示區內空無一人、告訴人己○○所舉陪同前往里駿公司
    之證人戊○○亦不可能在展示區聽見辦公區之討論內容云云
    。惟查，上述平面圖及擺設相片之來源不明，所標示之空間
    距離是否等同於實際狀況亦有疑義，復未據被告提出其他證
    據資為佐憑，被告丙○○所提出之該私文書未能證明其真正
    ，無證據能力。
乙、實體方面
一、犯罪事實之認定：
(一)、訊據被告庚○○、丙○○均矢口否認有上揭詐欺取財犯行。
    被告庚○○辯稱：伊是經營遇到困難，並未詐騙他人，伊有
    為告訴人甲○○、辛○○、乙○○訂車，向告訴人己○○買
    車及請丁○○貸款時亦無不付款之意云云；被告丙○○辯稱
    ：伊於案發時係大學在學學生，因庚○○表示要申請原住民
    創業貸款，才當里駿公司負責人，伊僅偶爾到公司陪伴男友
    庚○○，實際上公司業務及營運均由庚○○全權負責云云。
(二)、經查：
１、被告庚○○為里駿公司（92年10月16日為設立登記；原址在
    臺北市○○街112號1樓，94年5月遷址至臺北市○○○路345
    號1樓；登記營業項目為汽車零售、批發、國際貿易、展覽
    服務等）之實際負責人，94年5月間，庚○○因個人負債約
    新台幣2500萬元而週轉困難，要求女友即被告丙○○登記為
    里駿公司負責人，以便用丙○○之原住民身分申請創業貸款
    等情，業據(1)被告庚○○於偵查及審理中自承：里駿公司於
    92年10月16日成立，設立時資金是伊出的，因伊信用有瑕疵
    ，所以由同學陳秉信登記為負責人，但伊占有多數股份，94
    年1、2月間曾換成伊的名字，後來想用丙○○名義去申請原
    住民貸款，所以和丙○○講好把公司轉到丙○○名下，公司
    平常業務由伊處理；當時並不是里駿公司負債，而是伊個人
    負債，因為歐元上漲，以致伊先前向親友及同業週轉的資金
    發生調度困難，伊當時虧損的總額是新台幣2500萬元左右，
    其中一大部分是利息損失等語（見95年度偵續字第483號偵
    查卷2第180、181頁，本院96年8月24日審理筆錄）；(2)被告
    丙○○於偵查中供稱：94年5月間，庚○○說要用伊的名字
    申請原住民青年創業貸款，所以將公司換成伊的名字，其實
    公司不是伊出錢經營的等語（見95年度偵續字第483號偵查
    卷2第187頁）；(3)且有里駿公司之登記卷宗影本附卷可稽。
２、被告庚○○否認於個人資金週轉困難之情形下，向事實(一)至
    (三)所述交易客戶佯以進口車輛出售而詐騙車款或抵款車輛；
    與被告丙○○均否認向事實(四)所述交易客戶詐購車輛及佯請
    友人借名貸款換現等情。查：
(1)、就事實(一)所述告訴人甲○○受詐騙之經過，業據：
、證人即告訴人甲○○於偵查中證稱：庚○○原先在台中另家
    車行服務，伊跟那家車行買過1台法拉利，就是車號CC－888
    8號這台車，因庚○○辦過此車售後服務而與伊認識，後來
    他到台北開了里駿公司，跟伊說如要再買車可找他；94年5
    月間伊談起想把車子換掉，庚○○主動建議用伊的舊車換他
    的新車，並用舊車抵頭期款，還說新車他已經在德國訂好了
    ，隨時可以裝船，他有給伊1個引擎號碼，說舊車算新台幣
    888萬元，等新車到台灣後再給餘款新台幣662萬元，也有針
    對舊車部分簽了1份合約書，簽約是庚○○與丙○○一起到
    伊台中辦公室，由庚○○主談，丙○○在一旁聽並作紀錄；
    後來庚○○沒有按照約定於1個月交車，伊把當初他給伊的
    號碼轉交別的車商查證，發現那部車根本是德國車廠賣給別
    人、早就在路上跑的車，伊去找庚○○，庚○○騙伊說那部
    車原本是他訂的，不知道為何德國人把它賣給別人，庚○○
    又給伊另1個引擎號碼，稱會去找進口該車的車商，且開了
    張新台幣888萬元的票給伊，說如果年底沒有交車，伊可以
    軋進去；後來伊陸陸續續找庚○○，他還了新台幣8萬8800
    元後就避不見面，直到95年4月，伊透過手機簡訊要他出面
    解決，他才到伊公司與伊的律師談，答應從95年7月開始分
    期償還，並寫自白書給伊。伊原本主張等新車到了台灣，再
    以物易物交付舊車，但庚○○說舊車剛好有買主願意用新台
    幣888萬元高價買，伊那部舊車依當時行情應該只有新台幣
    800萬元，因為庚○○出高價，且說新車1個月內一定會到，
    伊才答應把車子先交給他，後來伊去查證得知實際情形是他
    拿到伊車子之後隔了三天，才找人用新台幣820萬元賣掉套
    現，隔了兩個月伊透過別的車商輾轉找到那位買主，才知道
    庚○○騙伊的車去套利的實情等語（見95年度他字第7677號
    偵查卷第12至14頁）；於審理中證稱：汽車買賣合約書是庚○○於94年5月到伊公司簽的，後來他沒有辦法交車，且所
    提供給伊的車號是假的，伊請朋友去德國及義大利查，發現
    那台車早就是別人的車子，是德國路上在跑的車子、屬於德
    國人的車子；伊要求庚○○出面解決，庚○○說要再幫伊再
    找另1台車，庚○○說他跟台灣蒙地拿公司的關係很好，可
    以幫伊拿到車子，約定書上所載車身號碼就是庚○○承諾要
    幫伊找的另1台蒙地拿公司的車，且附上中國信託的支票；
    約定書寫完後，還是一直找不到庚○○，後來找到他，他在
    律師見證下寫了自白切結書，目前庚○○只還伊新台幣8萬
    8800元等語（見本院96年11月8日審理筆錄）在卷；
、且有告訴人甲○○所提出之94年5月13日訂購契約書（「Fer
    rari F430 SPIDER F1；360 SPIDER（ZFFYT53Ｚ000000000）
    甲○○預計於合約簽後7天交予里駿公司；台灣地區到貨時
    間94年7月15日）（見審理卷第184至186頁）、94年5月13日
    汽車買賣合約書（「西元2002年份法拉利廠牌F131 360 SPI
    DER車1輛；折抵訂車款」）、94年10月26日約定書（「甲○○委由里駿公司直接購買向新任總代理台灣蒙地拿公司購買
    該型車輛Ferrari F430 SPIDER F1，車身號碼ZFFEZ59Ｚ0000
    00000；庚○○開立面額2月期支票新台幣888萬元交由甲○○保管作為前項訂購車輛履約保證，若無法履約則支票可由
    甲○○直接兌現，視為解約」）、支票1張（「票載發票日
    94年12月26日，付款銀行中國信託商業銀行敦北分行，面額
    新台幣888萬元」）、95年3月29日存證信函、95年4月28日
    切結承諾書等件（見95年度他字第7677號偵查卷第4至9頁）
    在卷可佐。
、至被告庚○○辯稱：伊確有訂購出售予告訴人甲○○之法拉
    利車，於94年7、8月間付給德商諾威華根公司訂金共歐元9
    萬5000元，訂購ZFFEZ59Ｚ000000000號法拉利車，但諾威華
    根公司收款後，未於94年10月初進倉，說一時沒有辦法週轉
    那麼多錢的車子，伊後來有向德國駐台商務辦事處請求瞭解
    該公司註冊情形，德國駐台辦事處於94年11月7日回覆說該
    公司已解散，伊有跟該公司負責人Nobert Zeltner聯絡，他
    表示另有子公司Maringer Autoservice GmbH（下稱馬林格
    公司）掛名在他太太Sabine Zeltner名下，有很多現車，叫
    伊不用擔心，畢竟大家已經交易3、4年了，但因諾威華根公
    司財務又有問題，所以伊沒有再支付後續尾款，車子也未進
    到台灣；甲○○改訂台灣蒙地拿公司的ZFFEZ59Ｚ000000000
    號同型車後，伊有去拜訪過台灣蒙地拿公司，但該公司說那
    部車是作環保認證用的，無法出賣云云（見本院96年8月24
    日、96年9月19日準備程序筆錄）。然查：I、被告庚○○
    於偵查中提出所謂德商諾威華根公司94年10月1日出口發票
    （記載車身號碼ZFFEZ59Ｚ000000000號）暨原始車身資料影
    本（見偵查外放卷宗被告庚○○證據卷第27至28頁），及於
    審理中提出所謂諾威華根公司94年8月3日往來電子郵件（記
    載車身號碼ZFFEＺ000000000000號）、94年10月1日往來電子
    郵件（記載車身號碼ZFFEZ59Ｚ000000000號）暨匯款指示單
    （見審理卷第272至276、129、131頁），業經認定未能證明
    為真正而無證據能力，已如前述；II、被告庚○○於偵查中
    另提出94年7月6日台新銀行外匯收支或交易申報書（匯款金
    額歐元2萬3000元）、94年7月14日中國信託商業銀行匯出匯
    款賣匯水單（匯款金額歐元1萬6000元）、94年8月10日中國
    信託商業銀行匯出匯款賣匯水單（匯款金額歐元2萬1000元
    ）、94年8月14日中國信託商業銀行匯出匯款賣匯水單（匯
    款金額歐元3萬5000元）等件（見偵查外放卷宗被告庚○○
    證據卷第18、18-1頁，95年度他字第652號偵查卷第159、
    160頁），查該等匯款資料僅顯示里駿公司匯款至德國，惟
    未載明匯款原因，而如前述被告庚○○供稱與德商諾威華根
    公司已有3、4年交易往來，匯出匯入款項顯屬頻繁，自無法
    僅以匯款外觀即逕認係為告訴人甲○○訂車而匯款；況其中
    兩份匯款單日期，係被告庚○○與告訴人甲○○買賣契約書
    所約定台灣地區交車時間94年7月15日之後，尤見被告庚○○辯稱為告訴人甲○○訂車而匯款為不實；III、被告庚○○
    於偵查中另提出德商馬林格公司註冊及現貨車輛相片資料、
    德國駐台商務辦事處94年11月7日回函等件（見偵查外放卷
    宗被告庚○○證據卷第19、29至35頁），查德商馬林格公司
    註冊及現貨車輛相片資料僅係網路上之一般介紹性資料，而
    德國駐台商務辦事處回函僅係覆稱德商諾威華根公司經查已
    撤銷登記而不復存在，無論有無子公司存在均無法為任何改
    變等語，上述資料均無法直接證明被告庚○○係因為告訴人
    甲○○訂車之事，而與德國廠商或駐台辦事處交涉；Ⅳ、被
    告庚○○辯稱於告訴人甲○○改訂另1輛台灣蒙地拿公司進
    口之同型法拉利車後，曾與台灣蒙地拿公司交涉云云，然就
    所辯此節並未提出任何證據以實其說，難信為真實。被告庚○○辯稱有為告訴人甲○○訂購車輛云云，洵難採信。
、關於被告庚○○出售告訴人甲○○舊車所得款項新台幣820
    萬元之流向，被告庚○○雖稱係匯款歐元9萬5000元即約新
    台幣410萬元至德國為告訴人甲○○訂購新車、還款新台幣
    150萬元予陳宏如、還款新台幣100萬元予美籍股東ALEXLIN
    、其餘供里駿公司營運開銷云云（見被告庚○○97年1月3日
    刑事答辯狀）。然查，如前述被告庚○○所舉之證據均無法
    證明其為本件告訴人甲○○訂購車輛而匯款9萬5000歐元；
    又證人陳宏如固於偵查中證稱：伊從94年1月開始向被告庚○○要錢，庚○○有先給伊新台幣150萬元等情（見95年度
    他字第652號偵查卷第81頁），惟證人所稱被告償款時間等
    細節不明，無法證明款項係被告庚○○出售告訴人甲○○舊
    車所得；再被告庚○○所稱之其他金錢流向，並無任何證據
    可實其說，均難信為真實。
、綜上，被告庚○○向告訴人甲○○佯以進口車輛出售，而收
    受告訴人所交付之抵款車輛，惟未訂購、進口車輛，且轉賣
    抵款車輛所得款項之流向不明等情，洵堪認定。
(2)、就事實(二)所述告訴人辛○○受詐騙之經過，業據：
、證人即告訴人辛○○於偵查中證稱：庚○○是先在網頁上發
    布消息說他有一部愛快羅密歐的車子要賣，94年10月6日當
    天伊及先生紀乃霖到里駿公司，庚○○說車子在國外已有現
    貨，騙伊等與他簽約，當天伊就匯新台幣100萬元給他，後
    來車子一直沒有下落，直到95年1月伊才發現受騙等語（見
    95年度偵續字第483號偵查卷第98頁）；於審理中證稱：伊
    在網路上有看到庚○○要賣車的訊息，所以才跟他接洽，當
    時伊要買ALFA ROMEO 156GTA SEDAN的車，94年1月26日中午
    在里駿公司簽約，當天庚○○有拿車子的圖片、規格表給伊
    和伊先生看說他現在找到的是這樣的車子，當天就是針對這
    樣的車來作約定，簽約是以伊的名義簽的，因為伊先生說這
    輛車要給伊開，簽約那天伊有一再跟庚○○確認是否有這部
    車，他說確實有這部車，只要伊付訂金，他就馬上可以處理
    把車子船運回國，庚○○說船運要兩個月，希望多給他一些
    時間，所以就約定94年12月31日交車；庚○○告訴伊等說他
    有現車，只要付訂金之後，車子就可以進來，這是伊等決定
    要跟他買車最主要的原因；簽約當天下午伊匯款新台幣100
    萬元訂金；簽約之後伊先生有一直追問庚○○訂車的狀況，
    這中間庚○○有拿另1輛車的規格給伊先生看，說這是他找
    到的另1輛車子，伊就跟伊先生說，車子10月的時候不是就
    已經定好了嗎，為什麼還要另外找另1台車子，而且10月底
    業界有人警告要注意庚○○的經濟狀況，伊就覺得有問題，
    但伊等把合約書拿出來，發現沒有辦法對他作任何動作，因
    為合約上只約定12月31日交車；在10月到12月中間，庚○○
    都只是說車子很快就到，甚至到12月的時候，還跟伊先生說
    車子坐飛機只要一兩天就到了；後來12月31日沒有辦法交車
    時，庚○○避不見面，是伊先生95年1月時用隱藏來電打手
    機給庚○○說如果不出面就尋求法律途徑，庚○○才於95年
    1月26日出面表示因為外國廠商被扣押，車輛貨源有問題，
    所以他沒有辦法交車，訂金新台幣100萬元也沒有辦法還；
    從94年10月6日簽約到12月31日中間，庚○○並沒有拿過訂
    購確認單給伊看過，也沒有說新台幣100萬元他是如何處理
    的；庚○○目前並沒有還伊任何錢等語（見本院96年11月8
    日審理筆錄）在卷；
、且有告訴人辛○○所提出之廣告網頁資料、ALFA 156規格表
    及圖片、94年10月6日訂購契約書（「ALFA ROMEO 156GTA
    SEDAN；規格年式西元2004年；訂購總價新台幣170萬元；台
    灣地區到貨時間94年12月31日」）、匯款委託書（匯款金額
    新台幣100萬元）等件（見95年度他字第4621號偵查卷第4至
    15頁）在卷可佐。
、至被告庚○○辯稱：伊確有向德商約瑟夫公司訂購出售予告
    訴人辛○○之愛快羅密歐車，後來因有前述9萬5000歐元在
    德商諾威華根公司，伊要求諾威華根公司以同業調車方式向
    德商約瑟夫公司調取愛快羅密歐車並支付價金，由諾威華根
    公司收取之9萬5000歐元中扣抵，諾威華根公司有答應，但
    後來該公司沒有去調車，所以這輛車沒有辦法進口云云（見
    本院96年9月19日準備程序筆錄）。然查：I、被告庚○○
    於審理中提出所謂德商約瑟夫公司94年9月24日訂購確認書
    正本（記載車身號碼ZAＺ00000000000000號），業經認定未
    能證明為真正而無證據能力，已如前述；II、被告庚○○稱
    曾要求德商諾威華根公司以同業調車方式向德商約瑟夫公司
    調取愛快羅密歐車並支付價金，惟就所辯此節並未提出任何
    證據以實其說，難信為真實。被告庚○○辯稱有訂購出售予
    告訴人辛○○之車輛云云，洵難採信。
、被告庚○○自承收受告訴人辛○○給付之價款新台幣100萬
    元，惟就該金錢流向，於偵查、審理迄今均未陳明及提出任
    何證據。
、綜上，被告庚○○向告訴人辛○○佯以進口車輛出售，而收
    受告訴人所交付之車款新台幣100萬元，惟未訂購、進口車
    輛，且所得款項之流向不明等情，洵堪認定。
(3)、就事實(三)所述告訴人乙○○受詐騙之經過，業據：
、證人即告訴人乙○○於偵查中證稱：伊有1台車齡兩年的法
    拉利，想要換新的林寶堅尼限量版，94年9月間伊透過朋友
    介紹找到里駿公司，由庚○○負責招呼伊，丙○○也在場，
    最後談妥以伊的法拉利車當作訂金，另外補貼400多萬元，
    貨到台灣後再付款，約定94年11月10日交車；伊的法拉利已
    依約於94年9月22日交付給被告，但被告未依約於11月10日
    交車給伊；約定交車日前伊就收到法拉利的罰單，伊問庚○○為何有罰單，庚○○告知伊車輛已經過戶了，後來伊有聽
    到一些關於里駿公司不好的傳聞，94年11月4日伊要求被告
    簽新台幣750萬元的支票作為擔保，伊於94年11月10日才拿
    到支票，支票日期原本寫94年12月20日，伊要求改為94年11
    月10日，伊給庚○○最後1次機會，請他在94年12月5日之前
    進口車輛，如可以在94年12月5日前交車，伊就不會去軋，
    但被告於94年12月5日仍無法交車，伊才於94年12月6日去軋
    票等語（見95年度他字第652號偵查卷第80頁）；於審理中
    證稱：94年9月間，友人帶伊去里駿公司，當時庚○○與丙○○兩人都在場，伊有問他們兩個人的關係，庚○○說丙○○是他的太太，庚○○拿出林寶堅尼公司及法拉利公司的名
    片，並出具1張伊原來所開的法拉利車是他進口的證明影本
    ，說他有能力進口，庚○○說伊的這台法拉利車當作價金，
    庚○○開價新台幣750萬元，還說如果價錢太低伊不會賣，
    約定購買林寶堅尼總價是新台幣1198萬元，庚○○原說交期
    是94年10月25日，伊說94年11月10日就可以；庚○○於簽約
    後兩日就以簡訊告知已完成訂車手續，但94年11月9日又以
    電子郵件傳給伊1張車子相片說車子已到瑞士，他自己說要
    增加配備，所以車子還不能給伊，伊問庚○○說94年11月10
    日無法交車，那你可以交車的日期是什麼時候，後來整理出
    新的交車日期94年12月5日，庚○○開了1張新台幣750萬元
    的支票給伊，94年11月18日庚○○還以電子郵件告訴伊說車
    子已抵達德國；一開始的買賣契約只有約定車子顏色，庚○○於94年11月9日及11月18日電子郵件有提到車身號碼，但
    號碼並不一樣等語（見本院96年12月6日審理筆錄）在卷；
、且有告訴人乙○○所提出之94年9月20日訂購契約書（「Lam
    borghini Gallardo SE；訂購總價新台幣1198萬元；第一階
    段付款：新台幣750萬元，以客戶名下之Ferrari F131（360
    Modena F1，車身號碼ZFFYR51Ｚ000000000號）折抵新台幣
    750萬元；台灣地區交車時間94年11月10日」、94年9月20日
    汽車買賣合約書（「西元2002年份法拉利車1輛，作為訂購
    契約書之訂金用途」）、94年11月3、4日電子郵件、94年11
    月9日電子郵件（「車身號碼ZHWGE12T36LA02914號」）、94
    年11月18日電子郵件（「車身號碼ZHWGE12T26LA02914號」
    ）、支票1張（「票載發票日94年11月10日，付款銀行中國
    信託商業銀行敦北分行，面額新台幣750萬元」）暨退票理
    由單（「退票日94年12月8日」）等件（見95年度他字第652
    號偵查卷第45至64頁）在卷可佐。
、至被告庚○○辯稱：伊確有訂購出售予告訴人乙○○之林寶
    堅尼車，出貨商原是瑞士商羅蘭公司，訂購時間是94年9月
    28日，後來該公司不願收信用狀，而且當時在德國也卡了一
    大筆錢，所以改向德國訂車，順便向Zeltner先生討錢云云
    （見本院96年8月24日準備程序筆錄）。然查：I、被告庚○○於偵查中提出所謂瑞士商羅蘭公司94年9月27日訂購確
    認書正本（未載出廠年份或車身號碼）暨車輛相片（見偵查
    外放卷宗被告庚○○證據卷第21至26頁），及於審理中提出
    德意志銀行辦理信用狀通知（見審理卷第277頁），業經認
    定未能證明為真正而無證據能力，已如前述；II、被告庚○○致告訴人乙○○之94年11月9日電子郵件記載所訂購車輛
    之車身號碼為ZHWGE12T36LA02914號，與其94年11月18日電
    子郵件記載車身號碼為ZHWGE12T26LA02914號，並不相同（
    見95年度他字第652號偵查卷第52、54頁），而被告庚○○
    稱其曾向瑞士商訂車後復改向德國訂車，惟就所辯此節，並
    無任何證據可實其說，難信為真實。被告庚○○辯稱有為告
    訴人乙○○訂購車輛云云，洵難採信。
、被告庚○○所收受告訴人乙○○之抵款車輛，業於94年9月
    底先過戶至丙○○名下，再於94年10月4日作價新台幣530萬
    元予陳宏如抵債等情，業據證人陳宏如於偵查中證稱：伊於
    93年7、8月間匯款新台幣1000餘萬元給庚○○，從94年1月
    開始向庚○○要錢，庚○○有先給伊新台幣150萬元，後來
    於94年10月把這台法拉利車過戶給伊，再陸續還伊新台幣60
    萬元、20萬元；庚○○不肯讓伊知道原車主是誰，伊不知道
    他與原車主間之交易情形等語（見95年度他字第652號偵查
    卷第81頁，95年度偵續字第483號卷2第144頁）在卷；且有
    財政部台北市國稅局財產歸屬資料清單（「車號9E－6869號
    Ferrari，財產所有人丙○○，異動日期94年9月」）、庚○○致乙○○傳真函（「Ferrari 360於簽訂Gallardo SE購買
    合約後，本公司已於94年10月份轉售於同業）、汽車買賣合
    約書（「賣主丙○○，買主陳宏如，價格新台幣530萬元」
    ）等件附卷可稽；又被告庚○○於偵查中自承94年間是伊個
    人負債等情（見95年度偵續字第483號偵查卷2第181頁）；
    堪認被告庚○○收受告訴人乙○○所交付之抵款車輛後，用
    以抵償個人債務。
、綜上，被告庚○○向告訴人乙○○佯以進口車輛出售，而收
    受告訴人所交付之抵款車輛，惟未訂購、進口車輛，且將告
    訴人乙○○所交付之抵款車輛，用以抵償個人債務等情，洵
    堪認定。
(4)、就事實(四)所述告訴人己○○及丁○○、中國信託商業銀行板
    新分行受詐騙之經過，業據：
、證人即告訴人己○○於偵查中證稱：94年10月間，伊想要賣
    伊所有之臨時牌照號碼M11775號跑車，當時伊看到里駿公司
    有在網頁上張貼代買賣車輛的訊息，他們要伊於94年10月30
    日到里駿公司去談，當時伊表哥戊○○也在場；原本伊要託
    售，但丙○○及庚○○兩人都說車輛買賣最好用買斷方式，
    而且他們提供的價格聽起來不錯，伊才上當，答應他們開票
    ，且把車和證件交給他們，94年12月還跟伊佯稱車子未賣掉
    ，要求伊暫時不要提示票據，結果伊誤信其言，後來提示仍
    然遭退票，且在票據到期前就把車輛賣給丁○○；在車輛交
    易過程中，伊原先希望採託售方式，但丙○○與庚○○商量
    後，丙○○親口對伊說，她認為賣斷的方式他們比較好處理
    ，而庚○○在旁邊說車可能已經有買主了，兩人一搭一唱，
    騙伊跳進陷阱等語（見95年度他字第6271號偵查卷第24至25
    頁、95年度偵續字第483號偵查卷2第252頁）；於審理中證
    稱：伊第1次是於94年10月中旬接觸庚○○，希望他幫伊賣
    車，順便幫伊買車，後來第2次是94年10月底在里駿公司碰
    面，伊希望賣車就好，不要買車，當天有庚○○、丙○○、
    伊、伊女朋友及伊表哥戊○○在場，伊原本是希望用託售，
    因為伊也怕被騙，所以希望車子的產權、證件及資料都在伊
    這裡，伊只希望庚○○能把伊要賣車的訊息散布出去，幫忙
    找買家，伊印象中是庚○○說可以寄賣，但丙○○堅持說要
    買斷，所以伊後來也同意；當時庚○○簽了1張新台幣135萬
    元的票，他堅持要買斷，那張票是在94年12月可兌現，但是
    後來庚○○打電話給伊說財務有問題，希望不要那麼快提示
    ，伊相信他，就一直給庚○○機會，到了95年2月23日才去
    提示，結果還是跳票了；伊在賣車前並不知道他們有財務問
    題或需要週轉，否則伊當然不會賣車；那張票跳票之後伊很
    緊張，一直跟庚○○聯絡，他說車子還未售出，還在他店中
    ，伊請友人去看，車子還在店裡，伊才讓他去拖，直到95年
    5月中旬，伊認為好像被騙了，請庚○○再開1張票給伊，後
    來95年5月下旬又跳票，找不到被告兩人，伊就去找他們的
    房東，房東拿鑰匙開門讓伊進去，車子還在裡面，但伊看到
    車子的車籍資料及文件聯絡到丁○○，丁○○說車子於94年
    11月就已經過戶給他，伊完全嚇到，因為車子這麼早就賣，
    伊怎麼都沒有拿到錢；庚○○只有於95年4月份時給過伊8萬
    元說是當作跳票的利息，錢沒有還伊等語（見本院96年12月
    6日審理筆錄）；
、證人戊○○於偵查中證稱：己○○是伊表弟，94年10月30日
    他賣車子時伊也在場，己○○本來是要託賣，但價錢談不攏
    ，庚○○提議用賣斷的方式，丙○○也在旁邊幫腔，當時由
    庚○○開了支票，就把車子和證件收去了等語（見95年度他
    字第6271號偵查卷第32頁）；於審理中證稱：94年10月己○○到里駿公司談車子的事情，伊有一起去，有看到庚○○及
    丙○○，當天在里駿公司是討論賣車的事情，庚○○跟己○○買車，中間丙○○也有參與討論，她說關於車子是要以買
    斷或是託售的方式；己○○與庚○○及丙○○討論實際成交
    的價錢，當時庚○○的意思是要用託售的方式，庚○○跟丙○○有在交頭接耳的商談，討論完之後，他們有共識就說要
    用買斷的；剛開始是庚○○說要用託售，庚○○、丙○○在
    討論，在打計算機，兩人討論完之後，丙○○說要用買斷的
    等語（見本院96年12月6日審理筆錄）；
、證人丁○○於偵查中證稱：伊與庚○○是以前認識的，94年
    他來找伊說有1部愛快羅密歐的車子，當時他騙伊說該車是
    他進口的未掛牌車，平常作展示車使用，因資金短缺，想向
    銀行貸款，請伊作連帶保證人，要用丙○○的名義作車主，
    伊不同意作保，他纏伊3、4個禮拜，伊基於多年交情勉強同
    意，但銀行認為丙○○是學生沒有資力，後來就把車子轉到
    伊名下，由丙○○作保；伊其實只是要幫他作保，所以講好
    錢由銀行直接撥給庚○○，相關貸款、稅費都由庚○○負責
    ，用這方法向中國信託銀行板新分行貸款110多萬元，第1期
    庚○○有付本息新台幣3萬4081元，第2期以後就沒有還，也
    沒有告知伊，伊是銀行通知伊，伊才知道的，事實上這部車
    子一直都在他手中，到95年5月中旬左右，己○○找到伊，
    伊才發現庚○○只是利用伊向銀行騙錢而已；伊於95年6月
    拿到車子，因為車子是用伊的名義貸款買的，伊手上有1把
    鑰匙，房東同意伊把車子開走，開走車子前1、2天，伊找到
    庚○○，他把牌照交給伊，同意伊把車子開走，罰款、稅金
    及每月貸款都還是伊在負擔等語（見95年度他字第6271號偵
    查卷第30至31頁、95年度偵續字第483號偵查卷2第217頁）
    ；於審理中證稱：伊曾經聽業界或其他朋友說過庚○○經營
    公司遇到困難，但庚○○沒有當面跟伊說過他所面臨的問題
    ，所以伊不清楚他詳細的負債；車子過戶時，伊是把身分證
    交給庚○○處理，庚○○未跟伊說過原車主是己○○等語（
    見本院96年12月6日審理筆錄）；
、且有告訴人己○○所提出之94年10月30日訂購契約書（「AL
    FA ROMEO GT1.8T. SPARK；總價新台幣135萬元；台灣地區
    交車時間94年10月30日」）、退票理由單（「票載發票日94
    年12月30日；票面金額新台幣135萬元；退票日95年2月23日
    」）、本票（「發票日95年5月27日；票面金額新台幣135萬
    元），及中國信託商業銀行板新分行車輛貸款資料（「貸款
    人丁○○；連帶保證人丙○○；核貸金額新台幣115萬元；
    撥款日期94年11月16日」）等件（見95年度他字第6271號偵
    查卷10至14、34至42頁）在卷可佐。
、至被告丙○○辯稱：里駿公司之業務及營運均由被告庚○○
    負責，伊未參與庚○○與己○○間之討論，亦未提出賣斷之
    主張，證人己○○與戊○○所述有矛盾之處云云。被告庚○○辯稱：伊是經營遇到困難，並無不付款之意，伊原本要用
    丙○○名義申請原住民創業貸款，惟乙○○於94年12月間實
    施假扣押，貸款就下不來云云。然查：I、前述證人己○○
    與戊○○，就己○○到里駿公司商談汽車買賣時，被告兩人
    於買賣契約磋商過程中，共同遊說己○○用賣斷方式處理車
    輛等情，所述核屬一致，雖就被告庚○○與丙○○係何人先
    提議賣斷之細節略有差異，惟磋商既為一折衝之過程，或有
    提議、說服、再提議之反覆互動，何人先為提議係認知上之
    相對概念，不能因而否認證人證言之可信性；II、被告庚○○於偵查中自承其信用有瑕疵，94年5月間個人負債即達新
    台幣2500萬元等語（見95年度偵續字第483號偵查卷2第180
    、181頁），被告丙○○亦於偵查中供述：94年10月間乙○○法拉利車先過戶登記至其名下，是庚○○說因為他欠人家
    的錢，必須登記為伊的名字，免得車子被債權人搶走等語（
    見95年度偵續字第483號偵查卷2第189頁），再被告庚○○
    及丙○○均供稱丙○○於94年間尚為大學在學學生，信用顯
    有不足，則被告庚○○及丙○○於94年10、11月與己○○洽
    商汽車買賣、借名辦理汽車貸款時，資力及信用累積均不足
    甚明；又雖前揭告訴人乙○○因被告庚○○所簽發之票據於
    94年12月6日屆期提示後跳票，而於同月9日聲請假扣押，經
    法院於同月20日發文執行等情，業據告訴人乙○○於偵查中
    陳明在卷（見95年度他字第652號卷第109頁），惟縱無告訴
    人乙○○聲請執行，被告等自稱欲以丙○○名義辦理貸款，
    得否及時於約定付款日前通過，以被告丙○○於94年間之資
    力及信用狀況，顯大有疑義，而汽車賣斷對於買受人付款能
    力之要求，明顯高於可漸次向客戶收取款項後進口車輛出售
    而賺取中間差價或處理費用之汽車進出口貿易，則本件被告
    等明知此情，竟仍於94年10月30日共同遊說告訴人己○○賣
    斷車輛，並由資力不足之被告庚○○簽發94年12月30日屆期
    支票為付款擔保，旋於94年11月間以所取得之車輛借名辦理
    汽車貸款，顯均係在無付款能力下而為該等行為亦明。被告
    等所辯前詞，均無足採。
、被告庚○○及丙○○遊說告訴人己○○賣斷車輛後，隨即辦
    理汽車貸款，惟就貸款匯入被告庚○○指定帳戶後之流向，
    於偵查、審理迄今均未陳明及提出任何證據。
、綜上，被告庚○○及丙○○均無付款能力，仍共同遊說告訴
    人己○○賣斷車輛，並於因此取得車輛之後，旋由被告庚○○出面告知丁○○擔任不須負貸款責任之出名貸款人、由被
    告丙○○擔任該借名貸款人之連帶保證人，而辦理汽車貸款
    ，且貸款所得款項之流向不明等情，洵堪認定。
(5)、被告等之主觀犯意：
    查被告庚○○係以汽車零售、國際進出口貿易等為業之里駿
    公司實際負責人，於94年5至10月間向告訴人甲○○、辛○○、乙○○告以進口車輛出售，惟竟未為告訴人等訂購、進
    口車輛，且所收車款及轉賣抵款車輛所得款項，部分用以抵
    償個人債務，其餘流向不明，顯係為取得財物供己調度使用
    ，對告訴人等佯以進口車輛出售，而收受車款或抵款車輛，
    是被告庚○○有為自己不法所有之意圖及詐欺故意，而為詐
    騙告訴人甲○○、辛○○、乙○○之詐欺行為甚明。又被告
    庚○○與里駿公司登記負責人丙○○，於94年10、11月間，
    均明知彼此資力不足，竟共同遊說告訴人己○○賣斷車輛，
    旋將因此取得之車輛由被告庚○○向丁○○佯以擔任不須負
    貸款責任之出名貸款人、由被告丙○○擔任該借名貸款人之
    連帶保證人，向銀行辦理汽車貸款，且貸款匯入被告庚○○
    指定帳戶後之流向不明，顯係為取得財物供庚○○調度使用
    ，而共同對告訴人己○○詐購車輛後借名向銀行貸款，是被
    告庚○○及丙○○有共同為自己不法所有之意圖及詐欺故意
    聯絡，而共同為詐騙告訴人己○○、出名貸款人丁○○、貸
    款銀行中國信託商業銀行板新分行之詐欺行為分擔亦明。
(6)、揆諸以上各節所述，被告庚○○如事實(一)至(三)所述之詐欺取
    財犯行，被告庚○○及丙○○如事實(四)1及2所述之共同詐欺
    取財犯行，均事證明確，應依法論科。
二、論罪科刑：
(一)、查被告等行為後，刑法於94年1月7日修正，於94年2月2日公
    布，於95年7月1日施行。按行為後法律有變更者，適用行為
    時之法律，但行為後之法律有利於行為人者，適用最有利於
    行為人之法律，刑法第2條第1項定有明文，此條規定與刑法
    第1條罪刑法定主義契合，而貫徹法律禁止溯及既往原則，
    係規範行為後法律變更所生新舊法律比較適用之準據法；又
    刑法修正之比較新舊法，應就罪刑有關之共犯、未遂犯、想
    像競合犯、牽連犯、連續犯、結合犯，以及累犯加重、自首
    減輕暨其他法定加減原因（如身分加減）與加減例等一切情
    形，綜其全部罪刑之結果而為比較（最高法院95年度第8次
    刑庭會議決議參照）。就本件之新舊法比較適用：
１、刑法第339條第1項之詐欺取財罪，法定刑為「5年以下有期
    徒刑、拘役或科或併科1000元以下罰金」，就罰金刑下限部
    分，被告行為後施行之刑法第33條第5款規定罰金刑為新台
    幣1000元以上，以百元計算之，而修正前之刑法第33條第5
    款則規定罰金刑為銀元1元（即新台幣3元）以上，經比較修
    正前、後法律，以修正前之法律較有利於被告；
２、被告等行為後施行之刑法刪除第56條連續犯之規定，被告等
    所犯各罪應依數罪併罰之規定分論併罰，經比較修正前、後
    法律，以修正前之法律較有利於被告；
３、綜合上開新舊法比較結果，揆諸上揭最高法院決議及刑法第
    2條第1項前、後段規定之「從舊、從輕」原則，應適用修正
    前之刑法相關規定。
(二)、核被告庚○○就事實(一)、(二)、(三)、(四)1及2所為，被告丙○○
    就事實(四)1及2所為，均係犯刑法第339條第1項之詐欺取財罪
    。被告庚○○及丙○○就事實(四)1及2所述犯行，有犯意聯絡
    及行為分擔，為共同正犯。檢察官起訴書雖以被告丙○○為
    幫助犯，惟被告丙○○參與共同遊說告訴人己○○賣斷車輛
    辦理汽車貸款，乃直接參與詐欺犯罪構成要件之行為，應係
    共同正犯。被告等多次犯行，均時間緊接，方法相同，觸犯
    構成要件相同罪名，顯均係基於概括犯意為之，應依修正前
    刑法第56條規定，各依連續犯論以一罪，並依法加重其刑。
(三)、爰審酌被告庚○○、丙○○均值青壯之年，竟貪圖欲便而詐
    取他人財物，所為造成告訴人之損失非輕，且犯後未坦承犯
    行，飾詞圖卸，僅返還部分告訴人財物，難認有所悔意，暨
    各被告犯罪之次數、犯罪之動機、目的、手段、生活狀況、
    品行、智識程度等一切情狀，分別量處如主文所示之刑。
(四)、本件被告丙○○之犯罪時間係於96年4月24日之前，且所犯
    刑法第339條第1項之罪，經宣告未逾有期徒刑1年6月之刑，
    而無「中華民國九十六年罪犯減刑條例」所定不得減刑情形
    ，合於同條例第2條第1項第3款規定，爰減其前述宣告刑2分
    之1，並依同條例第9條規定，就其減刑後之刑，依宣告刑所
    適用之修正前刑法第41條第1項前段規定，諭知易科罰金之
    折算標準。
三、爰不另為無罪諭知部分：
(一)、公訴意旨略以：被告丙○○為里駿公司登記負責人，明知被
    告庚○○財務狀況業已陷於困窘，乃因彼此互為情侶，竟亦
    基於幫助犯罪之概括犯意，先後多次從旁協助，便利庚○○
    得遂其詐欺取財之目的，於前述與告訴人甲○○、乙○○之
    交易中，在場協助簽訂契約之文書作業，及在場協助接待、
    具名辦理贓車過戶登記，因認被告丙○○涉犯刑法第30條、
    第339條第1項之幫助詐欺取財罪嫌。
(二)、按犯罪事實應依證據認定之，無證據不得認定其犯罪事實，
    刑事訴訟法第154條第2項定有明文。次按事實之認定，應憑
    證據，如未能發現相當證據，或證據不足以證明，自不能以
    推測或擬制之方法，為裁判基礎；又認定不利於被告之事實
    ，須依積極證據，茍積極證據不足為不利於被告事實之認定
    時，即應為有利於被告之認定，更不必任何有利之證據；再
    刑事訴訟法上所謂認定犯罪事實之積極證據，係指適合於被
    告犯罪事實之認定之積極證據而言，雖不以直接證據為限，
    間接證據亦包括在內，然而無論直接或間接證據，其為訴訟
    上之證明，須於通常一般之人均不致有所懷疑，而得確信其
    為真實之程度者，始得據為有罪之認定，倘其證明尚未達到
    此一程度，而有合理之懷疑存在而無從使事實審法院得有罪
    之確信時，即應由法院為諭知被告無罪之判決（最高法院40
    年台上字第86號、30年上字第816號、29年上字第3105號、
    76年台上字第4986號判例意旨參照）。
(三)、本件公訴人認被告丙○○此節涉犯幫助詐欺取財罪嫌，乃以
    ：被告丙○○於本案犯罪發生過程中，始終登記為里駿公司
    之負責人，對於庚○○陷於經濟困境已充分瞭解；於庚○○
    向告訴人甲○○、乙○○詐欺過程中，協助簽訂契約之文書
    作業、協助接待及具名辦理贓車過戶登記等情，為主要論據
    。訊據被告丙○○堅決否認有檢察官所指之幫助詐欺取財犯
    行，辯稱：伊不認識前揭被害人，亦未參與討論，不知被告
    庚○○有詐騙之犯意及行為等語。經查：
１、公訴人所舉證人即告訴人甲○○於審理中證稱：伊見過丙○○兩次，第1次介紹車子時，第2次是簽訂買賣合約書時，兩
    次都是庚○○帶丙○○來伊公司的，從頭到尾丙○○都沒有
    開口，簽訂契約書時，丙○○也沒有在契約書上作任何文字
    書寫，都是庚○○在處理的等語（見本院96年11月8日審理
    筆錄）；又證人即告訴人乙○○於審理中證稱：伊到里駿公
    司簽約的時候，庚○○跟伊洽談簽約之事，丙○○就坐在旁
    邊，她當時拿一本本子，在記載什麼伊不知道，看起來就像
    是秘書一樣坐在旁邊等語（見本院96年12月6日），依上開
    證人所述，被告丙○○並未參與庚○○與告訴人甲○○、乙○○間關於訂購車輛進口出售之契約條件磋商甚明。
２、又被告丙○○於偵查中供稱：94年5月間，庚○○說要用伊
    的名字申請原住民青年創業貸款，所以將里駿公司換成伊的
    名字等語（見95年度偵續字第483號偵查卷2第187頁），其
    對於里駿公司及被告庚○○之資金狀況不佳，固得認有所認
    知，然查里駿公司之營業項目，包含汽車零售、批發、國際
    貿易、展覽服務等項，而各項業務對於公司或負責人之資力
    要求程度有別，汽車進出口貿易可漸次向客戶收取款項後進
    口車輛出售而賺取中間差價或處理費用，對於車商自有付款
    能力之要求並非甚高，本件復無證據顯示被告丙○○參與向
    國外訂購進口車輛事宜，顯難僅以被告丙○○同意擔任里駿
    公司登記負責人，或知悉被告庚○○與告訴人甲○○、乙○○談論汽車進口交易，即認被告丙○○構成幫助詐欺犯罪。
３、再被告庚○○向告訴人乙○○詐得抵款車輛後，先過戶登記
    至被告丙○○名下，再作價予陳宏如抵債，固如前述，然查
    被告庚○○以丙○○擔任車輛登記名義人後作價陳宏如抵債
    之行為，並未有新的被害人或造成新的法益損害，未成立其
    他犯罪，屬於法律上不罰之後行為，被告丙○○參與該節行
    為本身，並無任何法律上之可非難性，自難以之推論被告丙○○知悉告訴人乙○○車輛係被告庚○○佯以訂購車輛進口
    出售而實際並未訂車之詐術，向告訴人詐欺而得，並進而認
    被告丙○○有何幫助詐欺犯行。
４、本件公訴人所舉之證據，不足證明被告丙○○有公訴人所指
    此節幫助詐欺取財犯罪，此外本院復查無其他積極證據足認
    被告有此節犯行，原應為被告丙○○無罪之諭知，惟公訴人
    認此部分與被告前揭經論罪科刑之部分，有連續犯之法律上
    一罪關係，爰不另為無罪之諭知，併此敘明。
據上論斷，應依刑事訴訟法第299條第1項前段，刑法第2條第1項
前段、第28條、第339條第1項，修正前刑法第56條、第41條第1
項前段，刑法施行法第1條之1，修正前罰金罰鍰提高標準條例第
2條，現行法規所定貨幣單位折算新臺幣條例第2條，中華民國96
年罪犯減刑條例第2條第1項第3款、第7條、第9條，判決如主文
。
本案經檢察官王鑫健到庭執行職務
中    華    民    國  九十七  年    二    月  二十九  日
                  刑事第八庭審判長法  官  陳  德  民
                                  法  官  陳  芃  宇
                                  法  官  孫  曉  青
上正本證明與原本無異。
如不服本判決應於送達後十日內向本院提出上訴狀。
                                  書記官  郭  錦  賢
中    華    民    國  九十七  年    三    月    六    日
附錄本案論罪科刑法條全文：
中華民國刑法第三百三十九條
意圖為自己或第三人不法之所有，以詐術使人將本人或第三人之
物交付者，處五年以下有期徒刑、拘役或科或併科一千元以下罰
金。
以前項方法得財產上不法之利益或使第三人得之者，亦同。
前二項之未遂犯罰之。


司法院資訊處製作；財團法人民間司法改革基金會備份。
